【裁判字號】    92,台上,6065
【裁判日期】    921030
【裁判案由】    常業詐欺
【裁判全文】
最高法院刑事判決                              九十二年度台上字第六○六五號
    上  訴  人  甲○○
右上訴人因常業詐欺案件，不服台灣高等法院台南分院中華民國九十年十一月二十九
日第二審更審判決︵九十年度上更(一)字第四三號，起訴案號：台灣台南地方法院檢察
署八十六年度偵字第三○八○號、八十六年度偵緝字第九○號︶，提起上訴，本院判
決如左：
    主  文
原判決關於甲○○部分撤銷，發回台灣高等法院台南分院。
    理  由
本件原判決認定：上訴人甲○○曾有多次詐欺前科，其於民國︵下同︶八十二年間，
因詐欺案件，經法院判處有期徒刑一年六月確定(未構成累犯)，仍不知悔改，或單獨
基於意圖為自己不法所有之概括犯意，或與歐立容二人共同意圖為自己不法所有之概
括犯意，連續於原判決附表(一)所列時、地犯罪，足生損害於該附表上所示之人，上
訴人並以此詐欺所得之財物作為生活之資，以之為常業。嗣於八十六年二月十八日下
午一時許，在台南縣仁德鄉﹁福豐﹂大理石公司，經警查緝歐立容到案，並於當日下
午二時許，在台南市○○路三九一巷四二號二樓，二人藏匿處，查緝上訴人到案，並
於該處查獲其二人犯罪所得如原判決附表(二)所示之財物等情。因而撤銷第一審關於
上訴人常業詐欺部分之科刑判決，改判依牽連犯從一重論處上訴人常業詐欺罪刑，固
非無見。
惟按：一、未參與審理之法官參與判決者，其判決當然違背法令，刑事訴訟法第三百
七十九條第十三款定有明文。本件依原審九十年十一月十五日上午審判筆錄所載，原
審審判期日出席參與審理之法官為審判長法官鄭文肅及法官王浦傑、黃三哲，然原判
決所載參與判決之法官則為審判長法官鄭文肅及法官陳珍如、黃三哲，其中有未參與
審理卻參與判決之法官，其判決自屬違背法令。二、原判決附表(一)編號十一於該犯
罪事實載稱上訴人﹁向陳炳煌誑稱介紹台翔科技公司之模具工程，而騙得押標金（新
台幣，下同）九萬四千八百二十三元。並偽造國防部第八軍團︵並蓋有偽刻第八軍團
之印章︶之收據以取信陳炳煌。同期間又帶陳炳煌之妻陳秀美至中國信託公司申請信
用卡、嗣該公司將陳秀英信用卡寄至陳秀英住處大樓守衛室，甲○○竟由守衛室人員
騙取該信用卡後，大肆刷卡採購商品並冒用陳秀英名字簽帳單達十三萬五千六百五十
元。使中國信託公司陷於錯誤而如數給付經中國信託公司通知，陳秀英始知被冒名盜
刷信用卡﹂等情，該欄內將被害人﹁陳秀英﹂部分誤載為﹁陳秀美﹂，致前後不符，
已有可議，且卷查上訴人所持向被害人陳炳煌行騙之偽造公文書名稱為﹁國防部第六
軍團主計處空標字第 02656∫1681號收據聯︵代行文︶﹂︵見本案歸警刑字第八五六
號卷附該偽造之文書︶，原判決認係偽造國防部第八軍團之收據，與卷內證據資料未
盡相符，亦有未合。又依刑法第二百十九條之規定，偽造之署押，不問屬於犯人與否
，沒收之；陳秀英之上開信用卡，自八十五年十一月二十六日起至同年月二十九日止
共消費十八筆，有中國信託商業銀行股份有限公司函送之應收帳務明細可稽︵見第一
審卷第二○○至二○六頁︶，原判決既認定上訴人騙取該信用卡後，大肆刷卡採購商
品並冒用陳秀英名字簽帳單等情，其對於簽帳單上偽造之﹁陳秀英﹂署押，未依刑法
第二百十九條宣告沒收，並未說明不予沒收之理由，亦難認適法。三、上訴人持以向
被害人王明崑騙取押標金之偽造之工程核標保證金單表，其文首記載為﹁台灣高雄地
方法院﹂及﹁代收國防部第八軍團基地工程核標保證金單表﹂、﹁股別：塗字第３１
１號﹂︵見本案南市警五刑偵字第六九三號卷第十一、十二頁︶，上訴人似係偽造台
灣高雄地方法院之上述公文書。原判決附表(一)編號八記載上訴人係偽造﹁國防部第
八軍團基地工程核標保證金單表﹂，與卷內證據資料不相符合，其採證認事自有疏誤
。四、原判決理由第三項論斷稱﹁被告甲○○所犯連續竊盜、常業詐欺、連續行使偽
造公文書、共同連續行使偽造私文書、共同連續行使變造證書、使公務員登載不實事
項於公文書、共同連續侵占遺失物七罪間……有方法、結果之牽連關係，均應依刑法
第五十五條之規定，被告甲○○論以較重之共同常業詐欺罪處斷﹂云云︵見原判決第
七頁︶，此與其主文所載罪名﹁常業詐欺﹂並非一致，難謂無判決理由矛盾之違法。
五、上訴人於原審陳稱：第一審判決關於楊豐敏、陳炳煌、林勝宏、張榮宗、王明崑
等部分︵按即原判決附表（一）編號二、五、八、十、十一部分︶，均與事實不符；
所提﹁刑事調查證據聲請狀﹂並稱其於張金龍、黃慧子、張榮宗部分，並無詐欺故意
，請求查明事實；其選任辯護人所提﹁刑事辯護意旨狀﹂，亦否認原判決附表（一）
編號二、三、四、五、八、十、十一所列之犯行︵見原審更(一)卷第六十、六十二至六
十四、二一○至二一三頁︶。原判決理由第一項竟載稱：上訴人於原審﹁更審調查時
到庭對於右揭時、地犯罪之事實大致供承不諱，核與被害人指述情節相符﹂，而僅就
其中附表（一）編號二、三、五、六、七、八、十一部分予以說明論列，對於上訴人
其餘所辯部分，何以不足採信，則恝置不論，亦嫌理由不備。以上或為上訴意旨所指
摘，或為本院得依職權調查之事項，應認原判決關於上訴人部分仍有撤銷發回更審之
原因。原判決關於不另諭知上訴人無罪部分，既經檢察官起訴書指明與前開論罪部分
有連續犯裁判上一罪關係，依審判不可分原則，應一併撤銷發回，附予說明。
據上論結，應依刑事訴訟法第三百九十七條、第四百零一條，判決如主文。
中      華      民      國    九十二    年      十      月     三十     日
                              最高法院刑事第十一庭
                                  審判長法官  呂  潮  澤
                                        法官  白  文  漳
                                        法官  陳  世  雄
                                        法官  孫  增  同
                                        法官  林  開  任
      右正本證明與原本無異
                                              書  記  官
中      華      民      國    九十二    年     十一     月      三      日


司法院資訊處製作；財團法人民間司法改革基金會備份。
